臺灣高等法院刑事判決
110年度上訴字第1643號
上  訴  人  
即  被  告  劉新楊




上列上訴人因毒品危害防制條例案件，不服臺灣桃園地方法院10
9年度審訴字第1861號，中華民國109年12月30日第一審判決（起
訴案號：臺灣桃園地方檢察署109年度偵字第21666號、109年度
毒偵字第1909號），提起上訴，本院判決如下：
    主  文
上訴駁回。
    犯罪事實
一、劉新楊前因販賣毒品等案件，經臺灣士林地方法院以96年度
    訴字第136 號判處有期徒刑7 年4 月、7 年2 月（共11罪）
    、10月、6 月，應執行有期徒刑20年，其中施用毒品部分先
    行確定，販賣毒品部分經最高法院發回本院更審後，經本院
    以96年度上更㈠字第680 號判處有期徒刑7 年4 月、7 年2 
    月（共11罪），應執行有期徒刑9 年，再上訴後，經最高法
    院以97年度台上字第2060號駁回上訴確定。上開罪刑經臺灣
    士林地方法院以98年度聲減字第91號裁定減刑，就得減刑之
    罪刑各減其宣告刑2 分之1，並與不應減刑之罪所處之刑合
    併定應執行刑為有期徒刑9 年6 月確定，入監執行後，已於
    民國103 年4 月3 日縮短刑期假釋出監，所餘刑期交付保護
    管束，嗣假釋遭撤銷，尚餘殘刑1 年11月又13日，復入監執
    行，已於106 年7 月21日執行完畢。詎其仍不知悔改，明知
    海洛因為毒品危害防制條例所列管之第一級毒品，甲基安非
    他命則為列管之第二級毒品，不得非法持有，竟仍基於持有
    第一級毒品海洛因及持有第二級毒品甲基安非他命純質淨重
    20公克以上之犯意，於109 年3 月15日晚間10時許，在桃園
    市○○區○○路與○○路口，向真實姓名年籍不詳，綽號「阿成」
    之成年男子，以新臺幣（以下同）20,000元之價格購得如附
    表編號一所示之海洛因2 包，並以45,000元之價格購得如附
    表編號二所示純質淨重20公克以上之甲基安非他命1 袋而持
    有之。嗣於109 年3 月15日晚間11時30分許，為警在桃園市
    ○○區○○路與○○○路口查獲，並扣得如附表所示之毒品，始查
    悉上情。
二、案經桃園市政府警察局平鎮分局報請臺灣桃園地方檢察署檢
    察官偵查暨自動檢舉偵查起訴。
    理  由
一、證據能力：
  ㈠按被告以外之人於審判外之言詞或書面陳述，除法律有規定
    者外，不得作為證據，刑事訴訟法第159條第1項固定有明文
    。然被告以外之人於偵查中向檢察官所為之陳述，除顯有不
    可信之情況外，得為證據；被告以外之人於審判外之陳述，
    雖不符同法第159條之1至之4之規定，而經當事人於審判程
    序同意作為證據，法院審酌該言詞陳述或書面陳述作成時之
    情況，認為適當者，亦得為證據；又當事人、代理人或辯護
    人於法院調查證據時，知有第159條第1項不得為證據之情形
    ，而未於言詞辯論終結前聲明異議者，視為有前項之同意，
    同法第159條之1第2項、第159條之5亦分別定有明文。又刑
    事訴訟法第159條之5的立法意旨在於傳聞證據未經當事人之
    反對詰問予以核實，原則上先予排除。惟若當事人已放棄反
    對詰問權，於審判程序中表明同意該等傳聞證據可作為證據
    ；或於言詞辯論終結前未聲明異議，基於尊重當事人對傳聞
    證據之處分權，及證據資料愈豐富，愈有助於真實發見之理
    念，上開傳聞證據亦均得資為證據。經查，本判決下列所引
    各項供述證據，被告劉新楊（下稱被告）在原審準備程序及
    審理中為有罪陳述，並同意以簡式審判審理，對於供述證據
    並不爭執其證據能力，被告上訴後上訴理由對證據並未表示
    爭執（見本院卷第23頁），本院審酌各該證據作成時之情況
    ，並無違法不當或證明力明顯過低之瑕疵，認以之作為證據
    應屬適當，依刑事訴訟法第159條之5規定，均俱有證據能力
    。
  ㈡至其餘憑以認定被告犯罪事實所引各項非供述證據，查無違
    反法定程序取得之情，依同法第158條之4 規定反面解釋，
    均俱有證據能力。
二、被告經傳喚未到庭應訊，其在原審對於犯罪事實欄所載犯行
    均坦承不諱；且被告為警查獲時，員警分別扣得附表一所示
    之粉塊狀、粉末各1 包，經送法務部調查局鑑定均檢出第一
    級毒品海洛因成分；另扣得之白色結晶1袋（毛重29.654公
    克，純度75.3％，純質淨重為21.7798公克）經送鑑定，檢出
    第二級毒品甲基安非他命成分，有桃園市政府警察局搜索扣
    押筆錄、扣押物品目錄表、現場照片、法務部調查局濫用藥
    物實驗室109年4月1日調科壹字第00000000000號鑑定書及交
    通部民用航空局航空醫務中心109年4月20日航藥鑑字第0000
    000號、0000000Q號毒品鑑定書在卷可憑（見偵字第1909號
    卷第29至33頁、第55至61頁、第121頁、第153至155頁），
    足認被告之自白與事實相符而堪採信，其所犯持有第一級毒
    品海洛因及第二級毒品甲基安非他命之犯行足堪認定，應依
    法論科。
三、新舊法比較：
    按行為後法律有變更者，適用行為時之法律。但行為後之法
    律有利於行為人者，適用最有利於行為人之法律，刑法第2
    條第1 項定有明文。查被告持有第一級毒品行為後，毒品危
    害防制條例第11條業於109 年1 月15日修正公布，自109 年
    7 月15日生效施行。就該條第1 項比較新舊法結果，修正後
    罰金刑由原新臺幣5 萬元提高為30萬元，修正後之罰金刑度
    既經提高，即非較有利於被告，依刑法第2 條第1 項前段規
    定，自應適用被告行為時法即修正前毒品危害防制條例第11
    條第1 項規定。至被告持有第二級毒品純質淨重20公克以上
    之行為後，因該條第4 項之條文內容及其刑度均未修正，並
    無新舊法比較適用之問題，應依一般法律適用原則，適用裁
    判時法即現行毒品危害防制條例第11條第4 項之規定。
四、論罪科刑：
  ㈠核被告所為，係犯修正前毒品危害防制條例第11條第1 項之
    持有第一級毒品罪，及（未修正）毒品危害防制條例第11條
    第4 項（起訴書誤載為第3 項，應予更正）之持有第二級毒
    品純質淨重20公克以上罪。
  ㈡被告以一購買而持有之行為，同時觸犯持有第一級毒品罪及
    持有第二級毒品純質淨重20公克以上之罪，為想像競合犯，
    應依刑法第55條規定，從一重之持有第二級毒品純質淨重20
    公克以上之罪處斷。
  ㈢被告有事實欄所示科刑及執行紀錄，有本院被告前案紀錄表
    在卷可考，其受徒刑之執行完畢，5 年以內故意再犯本案有
    期徒刑以上之罪，為累犯，且係一再犯同罪質之罪，足見其
    惡性及對刑罰反應力薄弱，應依刑法第47條第1 項規定，加
    重其最低本刑（司法院大法官會議釋字第775號解釋意旨參
    照）。
五、原審本於同上見解，適用修正前毒品危害防制條例第11條第
    1項，毒品危害防制條例第11條第4項、第18條第1項前段，
    刑法第2條第1項前段、第11條、第55條、第47條第1項之規
    定，並審酌被告明知海洛因、甲基安非他命分屬毒品危害防
    制條例所列管之第一級、第二級毒品，具有高度成癮性，其
    持有及流通危害國人身心健康、社會秩序甚鉅，為國法所厲
    禁，竟仍購入海洛因及純質淨重逾20公克之甲基安非他命而
    持有之，顯見其守法觀念不足，並造成社會治安潛在之危害
    ，所為應予非難，兼衡被告之素行、犯罪之目的、手段及持
    有海洛因、甲基安非他命之數量、期間。復念被告僅單純持
    有毒品，旨在供個人施用，究未進而販賣、轉讓、提供他人
    施用或以其他方法使之流通於市面，暨被告犯後坦承犯行，
    態度尚可等一切情狀，量處有期徒刑8月；復說明：扣案如
    附表所示之毒品，均係被告所持有，不問屬於被告與否，應
    依毒品危害防制條例第18條第1項前段規定，均宣告沒收銷
    燬之；包裝前揭毒品之包裝袋，因與其內之毒品，難以析離
    ，且無析離之實益與必要，應一併沒收銷燬之；至毒品送鑑
    耗損之部分，既已滅失，自無庸宣告沒收銷燬等情，其認事
    用法尚無不合，量刑亦稱妥適。被告上訴意旨略以，其為警
    查獲時，係扣得1包甲基安非他命，請求將2包甲基安非他命
    均送鑑定其純度云云，惟查，被告為警查獲時，係扣得附表
    所示海洛因2包、甲基安非他命1袋，並均已送鑑定，已如上
    述，被告空言否認，就原審依職權為證據取捨及心證形成之
    事項，反覆爭執，均無可採，復未就其主張另提出積極證據
    以實其說，其上訴為無理由，應予駁回。
六、被告經合法傳喚，無正當理由不到庭，爰不待其陳述逕行判
    決。　　
據上論斷，應依刑事訴訟法第371條、第368條，判決如主文。　
本案經檢察官李允棟提起公訴，檢察官許仲瑩到庭執行職務。
中　　華　　民　　國　　110 　年　　10　　月　　14　　日
                  刑事第九庭    審判長法　官  潘翠雪
                                      法　官  陳信旗
                                      法　官  俞秀美
以上正本證明與原本無異。
如不服本判決，應於收受送達後20日內向本院提出上訴書狀，其
未敘述上訴之理由者並得於提起上訴後20日內向本院補提理由書
（均須按他造當事人之人數附繕本）「切勿逕送上級法院」。
                                      書記官  廖純瑜
中　　華　　民　　國　　110 　年　　10　　月　　15　　日
附錄：本案論罪科刑法條全文
修正前毒品危害防制條例第11條第1 項：
持有第一級毒品者，處3 年以下有期徒刑、拘役或新臺幣5 萬元
以下罰金。
毒品危害防制條例第11條第4 項：
持有第二級毒品純質淨重二十公克以上者，處6 月以上5 年以下
有期徒刑，得併科新臺幣70萬元以下罰金。

附表：
應沒收銷燬之物：   編號        扣押物品           備            註  一 第一級毒品海洛因2 包（含包裝袋2 只） ㈠、粉塊狀檢品1 包，含第一級毒品海洛因成分，淨重3.56公克（驗餘淨重3.49公克，空包裝重0.48公克）。 ㈡、粉末檢品1 包，含第一級毒品海洛因成分，淨重0.25公克（驗餘淨重0.24公克，空包裝重0.34公克）。  二 第二級毒品甲基安非他命1 袋（含包裝袋1 只） 白色結晶1袋，檢出第二級毒品甲基安非他命成分（實稱毛重29.6540公克，淨重28.9240公克，取樣0.0586公克，餘重28.8654公克）。純度為75.3％，純質淨重21.7798公克。